【裁判字號】    92,上訴,1950
【裁判日期】    921022
【裁判案由】    貪污治罪條例等
【裁判全文】
臺灣高等法院刑事判決                          九十二年度上訴字第一九五○號
    上  訴  人  臺灣臺北地方法院檢察署檢察官
    上  訴  人
    即  被  告  乙○○
    選任辯護人  吳建昌律師
    上  訴  人
    即  被  告  丙○○
    選任辯護人  丁中原律師
    上  訴  人
    即  被  告  己○○
    選任辯護人  劉立恩律師
                曾增銘律師
    被      告  戊  ○
    選任辯護人  林詮勝律師
右上訴人因被告貪污等案件，不服臺灣臺北地方法院八十八年度訴字第一○六三號中
華民國九十二年五月六日第一審判決（起訴案號：台灣台北地方法院檢察署八十七年
度偵字第二六五三三號、八十八年度偵字第三八二六號），提起上訴，本院判決如左
：
    主  文
原判決關於乙○○、丙○○、己○○部分均撤銷。
乙○○、丙○○、己○○共同連續行使公務員明知為不實之事項，而登載於職務上所
掌之公文書，足以生損害於公眾，乙○○處有期徒刑貳年陸月；丙○○處有期徒刑壹
年捌月；己○○處有期徒刑壹年柒月。
扣案空白「簡便函」（即已由乙○○署名記載「已逾百年」，而其餘留空之鑑定函）
肆張均沒收。
其他上訴駁回。
    事  實
一、乙○○係臺灣省立博物館人類學組專任研究員，自八十五年起至八十七年間受聘
    於財政部臺北關稅局為顧問，負責於每星期三（第一個星期除外）至該局為之鑑
    定進口報關古物是否已逾百年以上，供海關認定是否需課關稅或為沒入之處分，
    係受公務機關委託承辦公務之人員。丙○○則是經常借用甲桂林貿易公司（下簡
    稱甲桂林公司）名義，受臺灣古物商之委託向臺北關稅局外棧組駐永儲辦公室（
    下稱永儲棧）申請自大陸進口古物之商人。己○○則係順欣報關有限公司（下稱
    順欣報關行）之實際負責人，經常受丙○○委託至永儲棧代辦古物進口報關事宜
    。由於長期業務關係，乙○○與丙○○、丙○○與己○○均分別熟識，丙○○為
    使進口古物能儘速通關起見，竟要求乙○○事先在台北關稅局進口組為鑑定進口
    物品是否屬於百年以上之古物而印製之「簡便函」（按即送請鑑定函）上之鑑定
    結果欄內，先行簽認「已逾百年」等四字，並簽署姓名，表示已經鑑定完竣，俾
    供丙○○於乙○○不克親往鑑定而貨物必需快速通關時使用。乙○○應允後，果
    於民國八十六年十二月初某日，在台北市區某處，預先書具上開文字之空白「簡
    便函」數紙交予丙○○，丙○○則又轉交予己○○，三人因此對於使用該不實內
    容之「簡便函」具有共同犯意聯絡。嗣於乙○○出國期間之八十七年一月五日共
    二次、九月十六日、十一月三日、十一月十日各一次，明知乙○○並未親行鑑定
    ，仍由己○○在該空白「簡便函」填載進口之貨名、規格、數量等資料，表示貨
    物已經乙○○鑑定為「已逾百年」，持以行使作為向永儲棧辦理免稅放行之依據
    ，使不知情之海關人員誤以為該貨已確實經乙○○鑑定完竣，據以處理，登載於
    職務上所掌公文書輸入許可證等資料卷，准予通關放行（進口報單詳如附表所示
    ），足以生損害於關稅稽徵機關對於進口古物核實鑑定管理之正確性（尚無積極
    證據足以證明有逃漏關稅之情，詳見後述）。事因法務部調查局台北市調查處於
    同年十二月十六日查驗丙○○進口之二十一箱古物，發現有膺品虎爪、虎鞭及真
    品望遠鏡等與進口報單不符之物品（此部分尚未構成犯罪），進而在己○○、丙○○處查扣得乙○○具名、丙○○轉交、鑑定為「已逾百年」之空白「簡便函」
    共四張（起訴書及原審均誤為二張），始查悉上情。
二、案經台灣台北地方法院檢察署檢察官接獲檢舉，指揮法務部調查局台北市調查處
    調查、移送該署檢察官偵查起訴。
    理  由
壹、上訴人即被告乙○○、丙○○、己○○部分（即撤銷改判部分）：
一、訊據被告乙○○、丙○○、己○○對於其三人之身分及如何為使進口古物通關，
    由乙○○應丙○○所求，事先簽具「已逾百年」之上開空白「簡便函」，而由丙○○交付己○○於右揭被告乙○○出國期間持以行使，使台北關稅局承辦公務員
    以為貨物已經完成鑑定，免稅通關放行等情，均坦認不虛，並有該聘書一份、進
    口報單五份（附填載完整之「簡便函」共九張）、委託報關之委任書、發票、輸
    入許可證等在案（以上均存外附證物箱）及空白「簡便函」四張扣案（存同上證
    物箱）可資佐證。
二、被告三人雖均否認具有犯罪故意，乙○○辯稱伊純為幫助丙○○，給予方便辦理
    貨物通關，交付空白「簡便函」時已告知千萬不可違法使用，實不知己○○竟會
    在伊出國期間提出行使，係出乎伊意料之外，自不該當於「明知」之法定構成要
    件云云；丙○○辯稱伊所進口之貨品均屬真正已逾百年之古物，絕未逃漏關稅，
    亦不足使公家發生任何損害，實純為求快速通關而要求乙○○幫忙，不知事情竟
    如此嚴重，至今頗感後悔，但充其量僅使海關行政流程處理不當，尚不至於使公
    務員為不實登載之犯罪程度云云；己○○辯稱伊雖認識乙○○，但未曾私下聯絡
    ，海關人員驗貨時，伊固會陪同，但無陪同鑑定之義務，事實上，鑑定人員亦有
    在非關稅局排定之時間接受貨主委託鑑定之情形，故伊於丙○○將乙○○具名完
    成鑑定之空白「簡便函」交伊時，伊以為該手續已經完備，即將該次進口之貨品
    資料填充完成報關，伊絕無與該二人勾結共同犯罪之存心云云。惟查：
  (一)被告乙○○曾於八十六年十二月二十五日出國，於八十七年一月六日返國；又於
    八十七年九月六日出國，於同月十七日返國；再於同年十月二十八日出國，十一
    月十日返國，為被告乙○○所直承，並有「旅客入出境紀錄查詢」電腦資料一份
    在卷（八二八號他卷八○頁）可徵，足見在其出國期間絕不可能分身在國內從事
    古物鑑定工作。
  (二)然而本件附表所示進口報單所附具之「簡便函」卻均表明該報單所列之貨品已經
    被告乙○○鑑定完竣，認屬百年以上之古物，有該進口報單、「簡便函」等在外
    放證物箱（其中，ＣＺ0000000000及ＣＺ0000000000號影
    本亦存八二八號他卷八二、八三頁；ＣＺ0000000000號影本亦存三八
    二六號偵卷二六頁）可稽，足見根本未作鑑定，竟表明已完成鑑定，核有明知為
    不實之事項，而登載於公務員所掌公文書內之情事，不容狡展。
  (三)縱然該貨物確為已逾百年之古物，而未逃漏任何關稅（此部分詳見後述），仍足
    以使海關人員誤「未行鑑定」為「已作鑑定」，而生進口貨物均應經核實鑑定管
    理之正確性，且此種有無進行鑑定之情形，海關原無再行查核之義務，自應據實
    申報，否則即難辭卸故使明知為不實之事項，而使公務員登載於所掌公文書之罪
    責。從而，被告等否認有犯罪之故意及無生損害於公眾之虞，均無可採。
  (四)被告乙○○在調查單位調查時已坦陳：「我認識丙○○、己○○，他們是一個專
    門自大陸進口古董的團體，我因為係財政部（台北關稅局）所聘之藝術顧問，故
    因為鑑定古董的機會，在桃園、台北關與他們經常有業務接觸，雙方很熟，丙○○係專門幫人把古董自大陸運回台灣的商人，己○○係報關行負責人。」（八二
    八號他卷七三頁反面）「他們急著出貨時，就會先拿空白的簡便函來給我填好已
    逾百年等字樣，交給他們。他們是指己○○及丙○○。」（以上見八二八號他卷
    七七頁正面、一○四頁反面）被告丙○○供稱：「我有大陸古董急著通關，就央
    請乙○○教授抽空幫我鑑定，我對其幫忙非常感激，就與乙○○成為好朋友，自
    八十七年初起，我如需他幫忙，而他剛好有事無法到現場鑑定，我就請他先行在
    空白的台北關稅局外棧組簡便函簽證『已逾百年』，再由我交予順欣報關行己○○，持向海關辦理通關放行。」（八二八號他卷八九頁反面）「通常在趕時間，
    乙○○無法前來鑑定時，我會在先前一天，乙○○已簽證之空白表交給己○○，
    由己○○於報關時使用，己○○在鑑定人員前來鑑定時，通常都會在場陪驗，若
    使用乙○○未鑑定前先行簽證的空白表，廖鎮○○○道乙○○未到場鑑定情事，
    己○○使用這些空白表，係由我授權他處理的。」（八二八號他卷九一頁）「（
    問：己○○是否事先知道你提供業經乙○○簽證之空白鑑定書要作為乙○○出國
    或無法前來鑑定時，矇騙海關分估確認以已逾百年古物免稅放行？）廖鎮○○○○道。．．．」（二六五三三號偵卷三八頁反面）；被告己○○亦坦稱：「有時
    候丙○○的古董貨物趕著要通關或乙○○教授有事不克前來現場陪同鑑定的情形
    下，丙○○就會在事前先給我已有乙○○教授簽名並寫明『已逾百年』的空白鑑
    定書，再由我自行填上公司名稱及貼上貨品明細單，逕自找海關關員驗貨。．．
    ．」（八二八號他卷八五頁反面）足見被告乙○○、丙○○、己○○原本相互認
    識，並均明知該空白「簡便函」填載、使用之用意，而分工合作，有犯意聯絡及
    行為分擔，絕非不明就裡、陰錯陽差所致。其等事後翻異，辯稱用意單純，不知
    有弊云云，核屬畏罪諉卸之詞，均無可採。
  (五)綜合上述直接、間接（包括情況）證據，足認被告乙○○、丙○○、己○○有共
    同行使公務員不實登載文書，並進而使公務員（海關人員）為不實登載文書之行
    為，其等否認具犯罪故意，均屬諉卸之詞，要無可採，其三人犯行皆堪認定。
三、被告乙○○受聘於財政部臺北關稅局為顧問，受領報酬（尚無證據可證有詐領報
    酬之情），至該局鑑定進口報關古物是否已逾百年以上，以供認定是否需課關稅
    或為沒入之處分之公務，自係受公務機關委託承辦公務之人員，竟於出國期間未
    作鑑定，而故意不實登載，交付空白鑑定函由被告丙○○轉交另被告己○○，持
    向臺北關稅局人員行使，再使不知情之公務員據以為不實登載，足以生損害於臺
    北關稅局對於進口古物管制之正確性，核其等行為，均應成立刑法第二百十六條
    、第二百十三條、第二百十四條之罪。被告三人彼此間有犯意聯絡及行為分擔，
    為共同正犯，其中，被告丙○○、己○○雖不具公務員身分，但與具公務員身分
    之被告乙○○共同犯前開公務員登載不實文書罪部分係屬
    十一條第一項、第二項處理。所犯公務員登載不實文書犯行，係低度行為，應為
    其高度之行使行為所吸收，不另論罪。又所為多次行使公務員故為不實登載文書
    、使公務員登載不實等二犯行，均時間緊接，手法相同，顯係基於概括之犯意而
    為之，應依刑法第五十六條連續犯之例論以一罪。又所犯共同連續行使公務員故
    為不實登載文書罪及共同連續使公務員登載不實罪之間，有方法結果之牽連犯關
    係，應依刑法第五十五條，論以情節較重之共同連續行使公務員登載不實文書一
    罪，並依法加重其刑。
四、原審就被告乙○○、丙○○、己○○部分予以論罪科刑，固非無見，惟原判決(一)
    理由欄既認被告乙○○無貪污圖利罪情事，事實欄竟仍沿用起訴書所載有關圖使
    丙○○免徵關稅及免付倉租利益之情，致事實與理由不相合適，尚嫌欠當。(二)本
    院遍查全卷，均無有關八十七年九月九日之報關資料，此部分核屬不能證明被告
    等犯罪（詳見後述），竟仍予論列，亦屬未合。(三)未詳閱卷證，仍依起訴書誤載
    之扣案空白「簡便函」張數認定，要與事實不符。(四)未論被告丙○○、己○○係
    身分犯，並援引刑法第三十一條規定予以適用，核有欠周。被告三人否認犯罪，
    提起上訴，雖不能認為有理由，（檢察官認被告三人應另論貪污罪，提起上訴，
    亦不能認為有理由，此部分詳見後述）但原判決此部分既有可議，尚不能維持，
    應由本院予以撤銷改判。爰審酌被告等為圖儘速通關而作弊之犯罪動機、目的，
    使用不實鑑定過程記載文書之犯罪手段，造成海關對於進口貨物管理正確性之犯
    罪危害，並其等犯後仍飾詞圖卸之態度等一切情狀，暨參考原審檢察官求刑情形
    （原審卷(一)一五五頁），各量處如主文所示之刑，以示懲儆。扣案尚未使用之空
    白「簡便函」四張，為該被告三人預備供犯罪所用，屬其所有之物，應予宣告沒
    收，以杜再犯。
五、公訴意旨另略稱：被告乙○○、丙○○、己○○三人除前揭犯行外，尚有多次類
    似行使空白鑑定函之行為，並前後被告乙○○總計為被告丙○○進口之古物事先
    簽證六份之空白鑑定書（包括乙○○於出國期間為丙○○於八十七年一月五日二
    次、八十七年九月九日、八十七年九月十六日、八十七年十一月三日、八十七年
    十一月十日等日期進口古物時事先簽證共計六次之空白鑑定函），使被告丙○○
    原本應沒入之貨物，反而得以節省倉租費及免稅放行共三十五次，計圖利被告丙○○關稅新臺幣（下同）三百十一萬六千七百零四元（包括出國期間六次之金額
    計三十九萬六千八百二十二元）及倉租費二十一萬零一百十六元（包括出國期間
    六次之金額二萬五千五百二十四元）（圖利金額詳如附表所示），均另犯行使公
    務員不實登載文書罪嫌及八十五年修正前刑法貪污治罪條例第六條第一項第四款
    ，並於原審當庭追加另認涉及同條例第五條第一項第二款之罪嫌（原審卷(一)二○
    三頁）云云。惟查：
  (一)本件除前揭事實欄所載部分，其餘各次公訴意旨所訴之犯罪時、地，該等進口物
    究否虛偽鑑定，已無從追回重新鑑定，貨主黃金珠（三八二六號偵卷四○至四二
    頁）、張塗生（同上卷四五至四七頁、原審卷(二)一○五、一○六頁）亦無法明確
    指證所委託進口報關之貨物何者為百年以上，何者係仿古、亦無證據以供證明被
    告乙○○是否均未到場，或故為虛偽不實之鑑定或登載，尚難僅以被告等人私交
    如何，或有前揭如事實欄所載之犯行，即遽為推認其以前所為之鑑定、報關等行
    為，均為虛偽不實。況縱如重新鑑定，均仍受限於鑑定時間、場地、方法等客觀
    條件之限制，所謂古物已逾百年方可免稅之條件，須否以科學器材就受鑑古物加
    以分解、照射，再佐以其他古籍、古物比對、分析，斷非時間、空間有限之驗關
    處所、器材所能應付，若據此而對被告乙○○責以完全正確之鑑驗結果，未免過
    苛，何況八十七年九月九日之ＣＺ0000000000號報單根本未存卷，已
    經本院會同海關人員甲○○、丁○○勘明（本院卷九十二年九月十九日筆錄）。
  (二)從而，公訴人認被告乙○○、丙○○、己○○三人前揭犯行，前後乙○○總計為
    林麗進口之古物，即原本應沒入之貨物反而得以節省倉租費及免稅放行共計三十
    五次，計圖利被告丙○○關稅三百十一萬六千七百零四元及倉租費二十一萬零一
    百十六元一節，因其計算之基礎，係以前開鑑定全屬虛偽而為之，即屬缺乏證據
    之推論。
  (三)貪污治罪條例業於九十年十一月間修正，第六條第一項第四款之構成要件，已明
    定為「對於主管或監督之事務，明知違背法令，直間或間接圖自己或其他私人不
    法利益，因而獲得利益者」。易言之，縱認被告對於公務人員為行為分擔或協助
    襄佐，而均應依該條文負責，本件既無積極證據，足以證明其等行為所實際獲得
    之「不法利益」為何，有如前述，況被告乙○○如以前開手法圖利被告丙○○、
    己○○，更不能認為被告丙○○、己○○為該圖利罪之共犯，此部分公訴意旨，
    核有矛盾。
  (四)又前開通關受檢之貨物既係被告丙○○之客戶所有，被告乙○○、丙○○、己○○前開犯行，縱有使用不正方法，亦非用以詐得何種財物，自與同條例第五條第
    一項第二款之構成要件不侔。
  (五)再者，遍查全卷，實無上開論罪之五次（九張）行使空白鑑定函以外之其他犯罪
    情事，自應認檢察官就其他空白鑑定函違法行使之事，舉證尚有不足。
  (六)惟依公訴意旨認為此部分與被告乙○○、丙○○、己○○前揭有罪部分之犯罪行
    為有連續犯或牽連犯裁判上一罪關係，此部分乃不另為無罪之諭知。
  (七)至於調查人員開箱查獲膺品虎爪等物，縱與進口報單不符，衡以此部分海關人員
    本負有查驗義務，要無成立使公務員登載不實文書罪之餘地，公訴意旨似亦未就
    此特別論述被告等應就此部分之事擔負刑責，自僅能以之作為查獲本案經過事實
    之記敘，併此指明。
貳、被告戊○部分（即上訴駁回部分）：
一、公訴意旨略謂：被告郭衫係永儲棧驗貨員，負責出口貨物之查驗工作，係依據法
    令從事公務之人員。明知依規定，凡是自大陸進口之貨物，均應依報單所列貨物
    全部予以查驗，不得僅抽驗部分貨物，詎竟為圖利丙○○，而違反規定未對於丙○○於八十七年十二月十六日所進口之二十一箱古物全部予以開箱查驗，僅開驗
    其中十一箱，即於簡便函上及報關清單之騎縫處蓋章，表示與進口報單相符，足
    以生損害於臺北關稅局對於大陸進口物品之查驗及國家對於關稅之稽徵。嗣因法
    務部調查局臺北市調查處搜索上開進口物品，開箱後發現有虎爪、虎鞭、望遠鏡
    、感冒藥等與進口報單不符之物品，而未得逞，因認被告戊○涉犯刑法第二百十
    三條之公務員登載不實文書罪及修正前貪污治罪條例第六條第二項、第一項第四
    款之圖利未遂罪嫌云云。
二、公訴人認被告戊○涉嫌右揭罪行，無非以被告戊○受派單檢驗右揭進口之二十一
    箱物品，經勘驗結果，僅開箱檢驗十一箱，其中有十箱未開箱檢驗，且竟有虎爪
    、虎鞭、望遠鏡、感冒藥等與進口報單不符之物品，有勘驗紀錄、照片、進口報
    單、臺北關稅局函、臺北關稅局報單通關流程圖等附卷可稽，資為其論據。
三、訊據被告戊○堅詞否認右揭犯行，辯稱：伊當天受分驗貨之報單共計六十份，貨
    物散置於一、三、五樓不同地區，又迫於時間壓力，必須在四小時工作時間內驗
    畢，平均一份報單查驗時間不超過四分鐘，驗貨與鑑定又屬二事，伊乃利用鑑定
    空檔，前往他區查驗，返回時，已見鑑定人員將「簡便函」交伊收執，加以無論
    已拆封或未拆封之貨物均以相同之封箱帶封緘，伊實難以分辨，只能相信鑑定及
    報關人員，認為已經全部開箱驗畢，本件漏驗十箱，實非故意等語。
四、經查：
  (一)證人即被告戊○之上司龍立明證稱：八十七年十二月間，我擔任台北關稅局外棧
    組課長，負責永儲外棧所有事情，包括總務，被告戊○在八十七年十二月十六日
    是擔任驗貨員，當日分派給被告戊○查驗之報單計有六十或六十一份，驗貨人員
    工作時間應該是不滿四個小時，早上十點多才到驗貨現場，十二點就回來（辦公
    室），下午大概超過二點才又去，四點左右就再回來（辦公室），前後算足也只
    有四個小時，驗單時間固可以延長，但須戊○願意加班，並由貨主或報關人向課
    長以上人員申請才可以，並須繳規費一千元。對複雜的貨物可以多批貨物分頭同
    時進行，古物的開拆、搬移、恢復原狀，依進出口貨物查驗及取樣準則規定，係
    統由納稅義務人或其委託的報關人負責，古物全部開封後，並沒有規定一定要翻
    箱倒櫃，只要驗到滿意就可以停止查驗等語（原審卷(二)一四九至一五三頁），同
    事劉文義亦證稱：通常一天至少四十幾件，一天驗貨只有四小時等語（原審卷(二)
    一四八頁），並有職員工作分配報告表（外附證物箱附件編號九）、電腦派驗紀
    錄（原審卷一六七、一六八頁）、驗貨員八十七年十二月十六日查驗清表、報單
    處理狀況查詢電腦資料（三八二六號偵卷一三○至一三二頁）等在案可資佐證，
    足見被告戊○所辯工時短、負擔重，多批貨物查驗工作須分頭同時進行，開箱、
    封緘工作均屬貨主方面人員負責處理等情，要屬可信。
  (二)證人即海關人員王自發另供稱：驗貨員在查明貨品清單與進口報單內容相符後，
    接著再由鑑定人員進行鑑定，由進口組總務人員陪同鑑定等語（三八二六號偵卷
    二八頁）；劉文義指稱：鑑定時，驗貨員不用陪同在旁，且係先驗再鑑等語（同
    上卷三二頁、二六五三三號偵卷七六頁、原審卷(二)一四七頁）；彭一定亦供陳：
    確係先驗後鑑，沒有例外等語（三八二六號偵卷二三頁），可見被告戊○所辯伊
    分頭驗貨再返回現場時，鑑定工作亦已完成一節，尚非不可信。
  (三)衡以上開進口貨物二十一箱，計有二千八百五十五件，重量達二千六百四十公斤
    ，層層包裝，封緘所用封箱帶均為同一顏色及材質，有該進口報單（八二八號他
    卷八二、八三頁）、勘驗紀錄（二六五三三號偵卷四一、四二頁）、貨物（包括
    外包裝、封箱情形）照片（三八二六號偵卷五九至一○六頁）等在案可徵，足見
    被告戊○所辯貨品甚多，地方狹窄，零亂散置，難以分辨何者已經開封？何者未
    經啟封？亦屬可採。
  (四)平情而論，本件未申報進口之膺品虎爪、虎鞭等物體積實在細小，依一般查驗程
    序確實難以查獲，此由臺北市調查處勘驗查扣二十一箱古物，需動用大批人力開
    箱，以地毯方式搜尋，花費一整個工作天，始查獲古物商夾帶之上開虎爪等物，
    可以認定，足見縱使本件二十一箱古董全部開箱查驗，亦未必能於短短時間內發
    現夾帶之物，參以證人劉文義證稱：查驗時雖應每箱打開，但箱子裡面的東西是
    用抽驗的等語（原審卷(二)一四六、一四八頁），龍立明證稱：並沒有規定要翻箱
    倒櫃，只要驗到滿意即可停止等語（原審卷(二)一五二頁），可見被告戊○否認有
    故意放縱貨物過關，核屬可信。
  (五)事實上，該扣案之未經申報進口之虎爪等物，經送請法務部調查局鑑驗結果，其
    中虎爪、虎鞭係牛前肢足骨及雄性生殖器官之偽製品，非屬野生動物保育法規範
    之物品，有該局八十八年二月二十五日（八三）肅字第八六○一九九號函附卷（
    原審卷(一)四○、四一頁）可憑，又該局台北市調查處八十七年十二月二十四日（
    八七）肅字第七六四二二八號函則僅稱查扣得虎爪一對、虎鞭三支、望遠鏡十支
    ，有該函存卷（原審卷(二)三六至三八頁）可考，未曾有公訴意旨所稱之感冒藥之
    記載，無論如何，可見該物根本價值不高。從而，被告戊○辯稱伊無甘冒重責違
    法登載不實，圖利貨主之必要及動機，即屬可信。
  (六)再就關稅法第七條及關稅法施行細則第六條規定以言，報關時除進口報單、提貨
    單、發票、裝箱單、輸入許可證、產地證明書、型錄、說明書、仿單或圖樣需於
    報關時填送外，其餘文件均可於報關後，隨時補正，亦足見被告戊○所辯：古董
    鑑定書係屬可以事後補正之文件，如於驗完貨後，報關業者才補正經鑑定專家簽
    具「已逾百年」之鑑定書，由於專家鑑定時，驗貨員不必在場陪驗，因此一般查
    驗員無法懷疑或知道鑑定專家是否有未能實際到場鑑定之情形，或事先在空白鑑
    定書上簽具「已逾百年」之情事，是以驗貨員接下已鑑定完畢之補正鑑定書，並
    於貨名清單騎縫處補簽章，僅係表示此份報單確經驗貨員查驗，且貨名清單與報
    單所列相符而已，查驗人員並無審查鑑定書真正與否之權力，故伊並無於職務上
    所掌之公文書登載不實之故意等語，洵非無據。
  (七)貪污治罪條例於被告行為後之九十年十一月間修正，第六條第一項第四款之構成
    要件，已明定為「對於主管或監督之事務，明知違背法令，直間或間接圖自己或
    其他私人不法利益，因而獲得利益者」，亦即必須因而獲得利益，方足成罪。然
    則本件無論被告戊○本人或進口報關之丙○○、己○○均無任何事證可證獲有不
    法利益（逃漏關稅或節省倉租等費用），自難認有成立起訴書所載貪污圖利「未
    遂」之餘地，何況檢察官在原審中亦坦稱不認為被告戊○有觸犯貪污治罪條例之
    情事（原審卷一四五頁），益見被告戊○否認犯該圖利罪，核屬可採。
  (八)綜合上述，被告戊○辯稱伊之所以在簡便函及報關清單之騎縫處蓋章，係因誤以
    為本件報單之古物已全部開箱查驗完畢，而為處理，並無明知故犯之情事，要屬
    可採。至於公訴人所舉證人陳美雅證稱大陸古董應全部開箱查驗等語及臺北關稅
    局函及報單通關流程圖等書證，只能證明本案進口之物品內容，古物進口應依報
    單所載全部予以查驗及通關之流程等事項，尚難據以作為不利於被告戊○、認定
    其有犯罪之依據，併此敘明。
  (九)原審就此部分以不能證明被告戊○犯罪為由，諭知無罪之判決，雖誤認被告尚另
    被訴刑法第二百十六條、第二百十四條及修正前貪污治罪條例第五條第一項第二
    款罪嫌，復有理由說明不清及重複敘述之情，當係電腦使用不當所致，於結論尚
    無不合，應予維持。檢察官猶憑情況證據以作推測被告戊○犯罪，提起上訴，不
    能認為有理由，應予駁回。
據上論斷，應依刑事訴訟法第三百六十九條第一項前段、第三百六十四條，第二百九
十九條第一項前段、第三百六十八條，刑法第二十八條、第三十一條、第五十六條、
第二百十六條、第二百十三條、第二百十四條、第五十五條、第三十八條第一項第二
款，罰金罰鍰提高標準條例第一條前段，判決如主文。
本案經檢察官沈明彥到庭執行職務。
中      華      民      國    九十二    年      十      月    二十二    日
                                臺灣高等法院刑事第十四庭
                                    審判長法  官  陳  祐  輔
                                          法  官  陳  國  文
                                          法  官  洪  昌  宏
右正本證明與原本無異。
除被告戊○外，均如不服本判決，應於收受送達後十日內向本院提出上訴書狀，其未
敘述上訴之理由者並得於提起上訴後十日內向本院補提理由書（均須按他造當事人之
人數附繕本）。
                                          書記官  廖  月  女
中      華      民      國    九十二    年      十      月    二十二    日
附錄：本案論罪科刑法條全文
中華民國刑法第二百一十三條
 (公文書不實登載罪)
公務員明知為不實之事項，而登載於職務上所掌之公文書，足以生損害於公眾或他人
者，處一年以上七年以下有期徒刑。
中華民國刑法第二百一十四條
 (使公務員登載不實罪)
明知為不實之事項，而使公務員登載於職務上所掌之公文書，足以生損害於公眾或他
人者，處三年以下有期徒刑、拘役或五百元以下罰金。
中華民國刑法第二百一十六條
 (行使偽造變造或登載不實之文書罪)
行使第二百十條至第二百十五條之文書者，依偽造、變造文書或登載不實事項或使登
載不實事項之規定處斷。
附表：
┌──┬────────────┬─────┬─────────────┐
│編號│    進口報單號碼        │  鑑定日  │  備        註（附簡便函）│
├──┼────────────┼─────┼─────────────┤
│ １ │ＣＺ0000000000│  1.5.  │  二張                    │
├──┼────────────┼─────┼─────────────┤
│ ２ │ＣＺ0000000000│    〞    │  二張                    │
├──┼────────────┼─────┼─────────────┤
│ ３ │ＣＺ0000000000│  9.16.  │  一張                    │
├──┼────────────┼─────┼─────────────┤
│ ４ │ＣＺ0000000000│  11.3.  │  二張                    │
├──┼────────────┼─────┼─────────────┤
│ ５ │ＣＺ0000000000│  11.10.  │  二張                    │
└──┴────────────┴─────┴─────────────┘


司法院資訊處製作；財團法人民間司法改革基金會備份。
